【裁判字號】    98,上訴,760
【裁判日期】    980625
【裁判案由】    違反藥事法等
【裁判全文】
臺灣高等法院臺中分院刑事判決         98年度上訴字第760號
上  訴  人
即  被  告  丙○○
指定辯護人  本院公設辯護人  丁○○
上列上訴人因違反藥事法等案件，不服臺灣南投地方法院83年度
訴字第174號中華民國84年11月30日第一審判決（起訴案號：臺
灣南投地方法院檢察署83年度偵字第1262號），提起上訴，本院
判決如下：
    主  文
原判決關於丙○○部分撤銷。
丙○○無罪。
    理  由
甲、程序部分：本件被告丙○○於八十五年一月九日提起上訴，
    有上訴狀影本在卷足稽，惟因本案原審原始卷宗滅失（詳臺
    灣南投地方法院函），是就現存案卷並無被告丙○○收受原
    審判決書之送達證書可考，本院無法查核被告丙○○是否於
    法定十日上訴期間內提起上訴，惟此既肇因法院疏失，非可
    歸責於被告，依有利被告原則，應認定被告丙○○合法提起
    上訴。
乙、得心證之理由：
一、本件公訴意旨略以：被告丙○○明知甲基安非他命為化學合
    成麻醉藥品，竟仍基於概括之犯意，自民國八十二年八月間
    起至八十三年九月廿六日中午止，以將甲基安非他命置於錫
    箔紙上加熱吸氣方式，連續在南投縣信義鄉羅娜村信筆巷其
    工作之工寮內，非法吸用甲基安非他命多次。丙○○又意圖
    營利，基於概括犯意，連續於八十三年三、四月間某日及八
    十三年九月三十日下午九時許，在上開工寮，以每包新台幣
    （下同）一千元代價，販賣甲基安非他命予甲○○供其非法
    吸用。嗣於八十三年九月卅日下午九時卅分許，在上開工寮
    為警查獲，並當場扣得甲○○購得而持有之甲基安非他命一
    包及購買甲基安非他命之現款一千元，及丙○○所持有之甲
    基安非他命吸食器一組，因認被告丙○○涉犯麻醉藥品管理
    條例第十三條之一第二項第一、四款之非法吸用化學合成麻
    醉藥品罪及非法販賣化學合成麻醉藥品罪。
二、按犯罪事實應依證據認定之，無證據不得認定犯罪事實；被
    告或共犯之自白，不得作為有罪判決之唯一證據，仍應調查
    其他必要之證據，以察其是否與事實相符，又案件不能證明
    被告犯罪者，應諭知無罪之判決，刑事訴訟法第一百五十四
    條第二項、第一百五十六條第二項、第三百零一條第一項分
    別定有明文。再者，認定不利於被告之事實，須依積極證據
    ，苟積極證據不足為不利於被告事實之認定時，即應為有利
    於被告之認定，更不必有何有利之證據；又認定犯罪事實所
    憑之證據，雖不以直接證據為限，間接證據亦包括在內；然
    無論直接或間接證據，其為訴訟上之證明，須於通常一般之
    人均不致於有所懷疑，而得確信其為真實之程度者，始得據
    之為有罪之認定，業分經最高法院著有三十年度上字第八一
    六號、七十六年度臺上字第四九八六號判例可參。
三、本件公訴意旨認被告丙○○涉有施用化學合成麻醉藥品罪嫌
    ，係以被告自白為據，並以本案扣得被告所有之甲基安非他
    命吸食器一組為證，然被告遭警查獲後，經採尿送驗結果，
    其尿液並未檢出甲基安非他命反應，有南投縣衛生局尿液檢
    驗單影本足稽，是本案並無從以驗尿報告確認被告有施用甲
    基安非他命犯行。而起訴書所載本案扣得被告持有之甲基安
    非他命吸食器一節，亦似無何確切事證以憑，被告丙○○固
    於警訊供承「我曾經吸食安非他命，大概是八十三年一月初
    」，於偵訊供承「（你有無於八十三年九月三十日晚上九時
    三十分許，在羅娜村信筆巷的工寮被查獲安非他命一包一千
    元、吸食工具一組？）有」，於警訊供承「（…當場查獲有
    微量天秤一個、噴燈一個、塑膠管二條、塑膠帶五個、金紙
    包的白色粉末一包、錫箔紙大張一捲、小張錫箔紙三張是何
    人所有？）是我所有的」，惟該等微量天秤、噴燈、塑膠管
    、塑膠帶、金紙包白色粉末、錫箔紙等是否確屬安非他命或
    有安非他命殘留，於現存偵卷及原審卷並無任何鑑定資料可
    憑，經本院就現存扣案證物全數送請鑑定，亦未檢出任何法
    定毒品成分殘留，有法務部調查局函附本院卷可證，是被告
    施用化學合成麻醉藥品部分，除被告自白外，別無任何事證
    以憑，毒品種類繁多，現行毒品危害防制條例即分四級管制
    之，被告縱或曾施用毒品，惟其施用者是否確屬安非他命或
    甲基安非他命，既無何客觀事證可憑，其犯行即非全無疑義
    ，當難僅以被告自白即予論科。
四、又本件公訴意旨認被告丙○○販賣甲基安非他命予同案被告
    甲○○施用，涉犯非法販賣化學合成麻醉藥品罪，然甲○○
    於本院堅決否認有施用甲基安非他命犯行，公訴意旨認甲○
    ○涉有非法施用化學合成麻醉藥品罪嫌，亦係以甲○○自白
    為據，並以本案扣得甲○○所購得之甲基安非他命一包為佐
    ，然查起訴書所載本案扣得甲○○持有甲基安非他命一節，
    似無何確切事證以憑，被告丙○○於偵訊供承「（你有無於
    八十三年九月三十日晚上九時三十分許，在羅娜村信筆巷的
    工寮被查獲安非他命一包一千元、吸食工具一組？）有」、
    「一千元不是我的，其餘是」，於警訊供承「（…當場查獲
    有微量天秤一個、噴燈一個、塑膠管二條、塑膠帶五個、金
    紙包的白色粉末一包、錫箔紙大張一捲、小張錫箔紙三張是
    何人所有？）是我所有的」，而依警製帶案保管物品表記載
    ，本案僅扣案現金一千元為甲○○所有，另卷附扣押物品清
    單上之持有人欄記載，除一千元為甲○○持有外，其餘物品
    均記載持有人為丙○○，而甲○○固於偵訊曾稱「（是否於
    八十三年九月三十日晚上九時三十分，在羅娜村某工寮為警
    查獲安非他命一包，吸食器一組及新台幣一千元。）我有被
    查獲，但扣案物是我的。」，惟除現金一千元外，並未明
    究竟何項扣案物品為其所有，且其於警訊係稱「（警方當場
    查獲在妳身上新台幣壹仟元是何用途？）我是用來購買安非
    他命」，是被告甲○○於警訊並未曾供承除現金一千元外，
    尚有遭查獲何物，再佐以上述丙○○供述及警製扣押物品所
    有人記載，應難確認甲○○有遭查獲持有甲基安非他命，而
    甲○○固曾於警訊及偵訊供承有施用安非他命情事，然經採
    尿送驗結果，其尿液亦未檢出安非他命反應，有南投縣衛生
    局尿液檢驗單影本足稽，是本案亦無從以驗尿報告確認甲○
    ○有施用甲基安非他命犯行，而甲○○固曾於警訊指述被告
    丙○○於八十三年九月三十日販賣安非他命予伊，惟刑事訴
    訟採證據裁判主義及嚴格證明法則，犯罪構成要件之事實，
    應以嚴格證據嚴格證明之，觀諸刑事訴訟法第一百五十四條
    第二項規定自明，供述證據雖非不得以其他供述證據互為印
    證、補強，但如無法獲致確係為有罪之心證時，被告仍應受
    同條第一項無罪推定原則之保障，本案被告販毒犯行，除甲
    ○○個人警訊指述外，別無任何客觀事證以憑，現存扣案物
    品俱未驗出任何安非他命反應，已如上述，被告縱或曾販賣
    藥品甚或毒品予甲○○，該物品並未扣案，無從明悉究屬何
    物，當難僅以甲○○個人指述認定被告丙○○確有販賣甲基
    安非他命犯行。
四、綜上，本案並無確切事證證明被告有吸用甲基安非他命或販
    賣甲基安非他命犯行，其犯嫌尚未達於一般人均不致有所懷
    疑，而得確信為真實之程度，被告犯罪不能證明，且依刑事
    訴訟法第一百五十六條第二項規定，亦不能僅憑同案被告甲
    ○○指述即予論罪，原審未查，遽為被告丙○○有罪之認定
    ，尚有未洽，爰撤銷原審此部分判決，並另為無罪之諭知。
據上論結，應依刑事訴訟法第三百六十九條第一項前段、第三百
六十四條、第三百零一條第一項前段，判決如主文。
本案經檢察官乙○○到庭執行職務。
中    華    民    國    98    年    6     月    25    日
            刑事第一庭    審判長法  官  陳  紀  綱
                                法  官  陳  欣  安
                                法  官  姚  勳  昌
以上正本證明與原本無異。
檢察官得上訴。
如不服本判決應於收受送達後10日內向本院提出上訴書狀，其未
敘述上訴之理由者，並得於提起上訴後10日內向本院補提理由書
（均須按他造當事人之人數附繕本）「切勿逕送上級法院」。
                                書記官  吳  宗  玲
中    華    民    國    98    年    6     月    25    日


司法院資訊處製作；財團法人民間司法改革基金會備份。
